【裁判字號】    89,易,2135
【裁判日期】    890911
【裁判案由】    違反勞動基準法
【裁判全文】
臺灣臺南地方法院刑事判決                        八十九年度易字第二一三五號
    公  訴  人  臺灣台南地方法院檢察署檢察官
    被      告  機生企業股份有限公司
    兼 代 表人  乙○○
    右二人共同
    選任辯護人  陳宏義律師
                許紅道律師
右列被告因違反勞動基準法案件，經檢察官提起公訴 (八十九年度偵字第五九五號
、八十九年度偵字第八二九號)，本院判決如左：
    主  文
乙○○違反雇主終止勞動契約，應按勞工年資發給資遣費之規定，處罰金貳萬元，如
易服勞役，以參佰元折算壹日。
機生企業股份有限公司法人之代表人，因執行業務，違反雇主終止勞動契約，應按勞
工年資發給資遣費之規定，科罰金貳萬元。
    事  實
一、乙○○為設於台北市○○街五七號二樓之六機生企業股份有限公司（下稱機生公
    司）負責人，自民國（下同）七十八年八月一日起，至八十九年三月一日止，僱
    用甲○○從事勞動工作。嗣於八十九年三月一日，機生公司負責人乙○○，竟無
    故終止與李明祥間之勞動契約，且未依勞動基準法第十七條規定，發給甲○○資
    遣費新台幣四十九萬五千元（每月四萬五千元，以十一個月基數計算）。經台南
    縣政府出面協調，乙○○仍拒付甲○○資遣費。
二、案經甲○○訴請台南縣政府移送台灣台南地方法院檢察署檢察官偵查起訴。
    理  由
一、訊據被告乙○○否認有解僱告訴人甲○○，辯稱：係告訴人甲○○自行取走該公
    司大股東潘勝正以伊名義所書寫八十九年二月二十九日公告後，告訴人甲○○即
    拒回機生公司上班，雖經伊一再請告訴人回來上班，然告訴人仍拒回公司上班，
    伊未解僱告訴人云云。惟查，本件係因告訴人以股東身分書寫存證信函要求機生
    公司大股東，即證人潘勝正說明機生公司股權變動情形，致證人潘勝正認告訴人
    甲○○語多侮辱，要求告訴人道歉，並表示如告訴人不致歉，即毋需再至公司上
    班，並以被告乙○○名義書寫公告等情，業據告訴人、被告乙○○及證人潘勝正
    於偵查中供述在卷。且證人潘勝正所書寫之公告上原無被告機生公司之公司章，
    係由被告乙○○返回機生公司位於台南縣永康市○○路七號之工廠加蓋公司章，
    足見被告乙○○確有追認該公司大股東，即證人潘勝正解僱告訴人之意。又被告
    乙○○雖辯稱該公告加蓋公司章係為保護自己，且係告訴人所自行取走云云。然
    依經驗法則，倘被告乙○○不同意證人潘勝正解僱告訴人之作法，應拒收大股東
    潘勝正所代擬之解僱公告，或不使之成為有效公司文件，豈有收受後再將公司章
    蓋在該解僱甲○○公告上，使之成為公司正式文件？且該公告原由被告乙○○持
    有中，若非被告乙○○交由告訴人，則告訴人豈能擁有該公告，被告乙○○所辯
    顯與事實不符，不足採信。綜上所述，本件確係被告乙○○依證人潘勝正之意思
    將告訴人解僱，而未依法給付遣散費。是本件被告機生公司及乙○○違反勞動基
    準法犯行，事證已明，均堪以認定。
二、核被告乙○○所為，係違反勞動基準法第十七條之規定，應依同法第七十八條之
    罪論處，又被告乙○○為被告機生公司之代表人，乙○○因執行業務違反勞動基
    準法之規定，被告機生公司亦應依同法第八十一條第一項之規定，科以第七十八
    條規定之罰金。爰審酌被告乙○○及被告機生公司之犯罪手段、所生危害與其他
    一切犯罪情狀，各量處如主文所示之刑，並就被告乙○○部分，諭知易服勞役之
    折算標準，以示懲儆。
據上論斷，應依刑事訴訟法第二百九十九條第一項前段，勞動基準法第七十八條、第
八十一條第一項前段，刑法第十一條前段、第四十二條第二項，罰金罰鍰提高標準條
例第二條，判決如主文。
本案經檢察官李宗榮到庭執行職務。
中      華      民      國      八十九      年    九    月    十  一    日
                                  臺灣臺南地方法院刑事第三庭
                                          法  官  董武全
右正本證明與原本無異。
如不服本判決，應於判決送達後十日內，向本院提出上訴狀。
                                          書記官  黃弘儀
中      華      民      國      八十九      年    九    月    十  一    日
附錄本件論罪科刑法條全文
勞動基準法第十七條
雇主依前條終止勞動契約者，應依左列規定發給勞工資遣費：
  一  在同一雇主之事業單位繼續工作，每滿一年發給相當於一個月平均工資之資遣
      費。
  二  依前款計算之剩餘月數，或工作未滿一年者，以比例計給之。未滿一個月者以
      一個月計。
勞動基準法第七十八條
違反第十三條、第十七條、第二十六條、第五十條、第五十一條或第五十五條第一項
規定者，科三萬元以下罰金。
勞動基準法第八十一條第一項
法人之代表人、法人或自然人之代理人、受僱人或其他從業人員，因執行業務違反本
法規定，除依本章規定處罰行為人外，對該法人或自然人並應處以各該條所一定之罰
金或罰鍰。但法人之代表人或自然人對於違反之發生，已盡力為防止行為者，不在此
限。


司法院資訊處製作；財團法人民間司法改革基金會備份。
